【裁判字號】    90,上訴,2270
【裁判日期】    900906
【裁判案由】    強盜等
【裁判全文】
臺灣高等法院刑事判決                  九十年度上訴字第二二七號
    上  訴  人
    即  被  告  乙○○
    選任辯護人  陳萬發
右上訴人，因強盜等案件，不服臺灣桃園地方法院，八十九年度訴字第一五○八號，
中華民國八十九年十二月十九日第一審判決（起訴案號：臺灣桃園地方法院檢察署八
十九年偵字第一二九七一號）提起上訴，本院判決如左：
    主      文
上訴駁回。
    事      實
緣上訴人即被告乙○○基於意圖為自己不法所有之概括犯意，於民國（以下同）八十
九年六月十日夜間某時點，前往桃園縣中壢市○○路○段三十三號甲○○住處，竊得
甲○○所有置於上址屋後防火巷內之ｐｖｃ電線一綑（已使用一半）及裁剪剩餘之零
短電線約五十斤；又於同年七月二日夜間某時點，再次前往上址屋後之防火巷內，竊
得吳某所有ｐｖｃ電線一綑（已使用一半）裁剪剩餘之零短電線約二十公斤，得手後
，均變賣予不詳姓名之廢鐵業者，得款花用殆盡。乙○○食髓知味，復意圖為自己不
法之所有，於同年八月二十九日凌晨四時許，持其所有長約八十公分左右、金屬握柄
、二刃鋒利，客觀上對於人之生命、身體具有危險性，可供兇器使用之電線剪壹支，
前往上址屋後之防火巷內，以電線剪剪斷電線約十餘條，並將其中約十條搬運至其停
放距防火巷約十餘公尺外之上址屋前道路上之機車旁，竊取得手後，又折回防火巷計
欲繼續搬運電線時，為屋內之甲○○發現大聲斥喝，乙○○旋轉身跑出防火巷欲騎乘
機車逃逸，此時甲○○亦由屋內追出迎面攔住乙○○，詎乙○○為脫免逮捕，竟基於
傷害之故意，持手中之電線剪毆打甲○○之頭部，並與之發生扭打，致甲○○受有左
前額血腫、兩側小腿挫擦傷之傷害，嗣遭甲○○之家人合力將之逮捕，並報警處理，
另扣得其所有之電線剪壹支。案經甲○○告訴由桃園縣警察局中壢分局報告臺灣桃園
地方法院檢察署檢察官偵查起訴。
    理      由
一、訊據上訴人即被告乙○○對於右揭時、地先後二次前往告訴人甲○○之住處後方
    防火巷內竊取零短電線變賣花用及被查獲當日持電線剪前去竊取電線之事實固直
    承不諱，惟否認為脫免逮捕持電線剪攻擊告訴人，辯稱：當時是告訴人之父親持
    木棍毆打伊，情急之餘始以手中所持之電線剪抵擋，告訴人頭部之傷勢如何而來
    ，伊不知情，且前二次行竊均是徒手撿取已剪斷之零短電線，並未攜帶電線剪，
    且竊取之數量應不及告訴人所指之重量云云。
二、經查：右揭事實業據告訴人甲○○於偵審中迭次指訴綦詳，並有相片四張、贓物
    領據及診斷證明書附卷可稽。而觀之上開診斷證明書所載告訴人主要之傷勢為「
    前額血腫」，與其所稱：被告於其迎面攔截拘捕持電線剪攻擊其頭部之指訴不謀
    而合。另被告於警訊時自承前二次竊取電線之重量分為二十公斤及四十公斤，與
    告訴人所稱之二十公斤、五十公斤亦相去不遠，告訴人應無須憑空增捏十公斤之
    必要，且徵諸被害人對於自身擁有財物之數量遠較他人知之甚詳之情，足認告訴
    人關於事實欄所載事實之指訴核與事實相符。被告所辯：竊取之電線不及告訴人
    所指之數，亦未攻擊告訴人云云，要屬卸責及避重就輕之詞，洵不足採信。此外
    ，另有電線剪一支扣案足佐，而上開電線剪經原審法院當庭勘驗結果：「長約八
    十公分左右、金屬握柄、二刃鋒利」製有勘驗相片附卷，在客觀上顯足以對於人
    之生命、身體造成危害，至為灼然。從而事證已明，被告右開竊盜、加重準強盜
    及傷害犯行，均堪以認定。
三、原審法院認為，上訴人即被告於八十九年六月十日及同年七月二日竊取被害人甲
    ○○電線，係犯刑法第三百二十條第一項之竊盜罪。公訴人雖認其所為係犯同法
    第三百二十一條第一項第三款之攜帶兇器竊盜罪，然為被告否認。而參諸被害人
    甲○○所述前二次失竊之物品，為已剪斷之零短電線，衡情亦非必需使用電線剪
    始能為之，在查無其他積極事證足資證明被告於該二次行竊時，曾攜帶電線剪前
    往，自不得以加重竊盜罪相繩，應認僅成立普通竊盜罪，起訴法條容有誤會，自
    應予變更。又被告於同年八月二十九日凌晨四時許，持其所有長約八十公分左右
    、金屬握柄、二刃鋒利，客觀上對於人之生命、身體具有危險性，可供兇器使用
    之電線剪壹支，前往上址屋後之防火巷內，以電線剪剪斷電線行竊得手，於搬運
    贓物之際為被害人查覺，為脫免逮捕，竟持電線剪攻擊被害人甲○○，核其所為
    係犯同法第三百二十九條、第三百三十條第一項之準加重準強盜罪、第二百七十
    七條第一項之傷害罪，所犯準加重強盜罪與傷害罪間，具有方法結果牽連關係，
    應從一重加重準強盜罪論處。先後二次竊盜犯行，時間緊接，構成要件相同，顯
    係基於一個概括犯意反覆為之，應論以連續犯一罪，並依法加重其刑。又竊盜與
    準加重強盜二罪，構成要件互異，應予分論併罰。因而援引上開法條及有關法律
    之規定，併審酌被告犯罪之動機、目的、所受之刺激、手段、品行、智識程度、
    竊取財物之價值、造成被害人之傷勢之程度及犯罪後猷避重就輕之態度等一切情
    狀，就竊盜部分量處以有期徒刑三月；就準強盜部分量處以有期徒刑五年一月，
    並定其應執行刑為五年二月，以資懲儆。扣案之電線剪一支，為被告所有業據其
    自承在卷，為供其犯準強盜罪所用之物，應依法宣告沒收。經核，認事用法，全
    無不當。上訴人上訴意旨謂其並無準強盜之事實，且量刑亦嫌過重云云，俱非有
    理由，應予駁回。
據上論斷，應依刑事訴訟法第三百六十八條，判決如主文。
本案經檢察官陳維練到庭執行職務。
中    華    民    國      九十    年      九        月       六         日
                          臺灣高等法院刑事第一庭
                              審判長法  官  李  相  助
                                    法  官  蔡  光  治
                                    法  官  王  振  興
右正本證明與原本無異。
如不服本判決應於收受送達後十日內向本院提出上訴書狀，其未敘述上訴之理由者並
得於提起上訴後十日內向本院補提理由書（均須按他造當事人之人數附繕本）。
                                    書記官  賴  淑  真
中    華    民    國      九十    年      九        月       六         日
附錄：本案論罪科刑法條全文
刑法第三百二十九條
竊盜或搶奪，因防護贓物、脫免逮捕或湮滅罪證而當場施以強暴、脅迫者、以強盜論
。
刑法第三百三十條
犯強盜罪而有第三百二十一條第一項各款情形之一者，處五年以上十二年以下有期徒
刑。
項之未遂犯罰之。


司法院資訊處製作；財團法人民間司法改革基金會備份。
